【裁判字號】    97,簡上,132
【裁判日期】    971128
【裁判案由】    侵占
【裁判全文】
臺灣基隆地方法院刑事判決             97年度簡上字第132號
公  訴  人  臺灣基隆地方法院檢察署檢察官
即  被  告  丙○○
上列上訴人因侵占案件，不服本院基隆簡易庭97年度基簡字第90
8 號中華民國97年7 月31日第一審刑事簡易判決（聲請簡易判決
處刑案號：97年度偵字第1922號），提起上訴，本院管轄之第二
審合議庭判決如下：
    主      文
上訴駁回。
    事實及理由
一、本案經本院審理結果，認原審簡易判決以上訴人即被告係犯
    刑法第335 條第1 項之侵占罪，依依刑事訴訟法第449 條第
    1 項前段、第454 條第2 項，刑法第2 條第1 項、第335 條
    第1 項，第47條第1 項、第41條第1 項前段（修正前），罰
    金罰鍰提高標準條例第1 條前段、第2 條（廢止前），現行
    法規所定貨幣單位折算新臺幣條例第2 條，中華民國96年罪
    犯減刑條例第2 條第1 項第3 款、第7 條、第9 條，判處上
    訴人拘役50日，如易科罰金，以銀元300 元即新臺幣900 元
    折算壹日，減為拘役25日，如易科罰金，以銀元300 元即新
    臺幣900 元折算壹日，核其認事用法，尚無違誤，量刑亦堪
    稱妥適，應予維持，爰引用第一審簡易判決及檢察官聲請簡
    易判決處刑書（如附件）記載之事實、證據及理由。
二、上訴人即被告丙○○上訴意旨略以：原審判決認定之事實中
    ，伊並非故意侵占云云。惟查，本院第一審簡易判決業已依
    被告丙○○之自白、東元公司告訴代理人甲○○之指訴、附
    條件買賣契約書、車輛查詢資料、收當物品資料查詢表客戶
    資料表、經濟部公司執照、臺北縣政府營利事業登記證影本
    各1 份等證據，認定被告之犯罪事實及犯罪所得，並無違誤
    ，並審酌被告前有侵占前科，不思悔改而於刑之執行完畢後
    ，5 年內故意再犯本件有期徒刑以上之罪，構成累犯，量處
    如主文所示之刑，並諭知易科罰金之折算標準，量刑可謂適
    當，被告前開上訴意旨指摘原判決認定事實有誤且量刑過重
    ，難認有理由，應予駁回。
三、第二審被告經合法傳喚，無正當之理由不到庭者，得不待其
    陳述，逕行判決，刑事訴訟法第371 條定有明文，本件被告
    經合法傳喚，無正當之理由不到庭，爰不待其陳述，而為一
    造辯論判決，附此敘明。
據上論斷，應依刑事訴訟法第455條之1第1項、第3項、第368 條
、第371條、第373條，判決如主文。
本案經檢察官丁○○到庭執行職務。
中    華    民    國    97    年    11    月    28    日
                  刑事第三庭審判長法  官  鄭景文
                                  法  官  陳姵君
                                  法  官  黃永定
以上正本證明與原本無異。
本件判決不得上訴。
中    華    民    國    97    年    11    月    28    日
                                  書記官  劉珍珍
附錄論罪法條：
刑法第335條
I意圖為自己或第三人不法之所有，而侵占自己持有他人之物者
  ，處5 年以下有期徒刑、拘役或科或併科1 千元以下罰金。
II前項之未遂犯罰之。
附件：
臺灣基隆地方法院刑事簡易判決         97年度基簡字第908號
聲  請  人  臺灣基隆地方法院檢察署檢察官
被      告  丙○○  男  56歲（民國○○年○月○○日生）
                    身分證統一編號：Ｚ000000000號
                    住基隆市○○區○○街1巷1弄1號
                    （現另案於臺灣基隆監獄執行中）
上列被告因侵占案件，經檢察官聲請以簡易判決處刑（97年度偵
字第1922號），本院判決如下：
 主  文
丙○○意圖為自己不法之所有，而侵占自己持有他人之物，累犯
，處拘役伍拾日，如易科罰金，以銀元佰元即新臺幣玖佰元折
算壹日，減為拘役貳拾伍日，如易科罰金，以銀元佰元即新臺
幣玖佰元折算壹日。
    事實及理由
一、本件除補充及更正下列事項外，餘犯罪事實及證據均引用如
    附件臺灣基隆地方法院檢察署檢察官聲請簡易判決處刑書之
    記載：
  (一)前案紀錄部分補充：丙○○前因侵占案件，經本院於民國90
    年4 月18日以90年度基簡字第197 號判決，判處有期徒刑3
    月確定，於90年9月27日執行完畢。
  (二)犯罪事實部分補充：丙○○於92年11月1 日，與東元公司簽
    立附條件買賣契約書後，東元公司即於該日起至同年月8 日
    間之某日，先行將上開機車交予丙○○占有使用，丙○○因
    而持有東元公司所有之上開車號機車。詎丙○○竟因缺錢花
    用，意圖為自己不法之所有，於同上期間之某日，以易持有
    為所有之意思，將上開車號機車予以侵占入己，再於同年月
    9 日，以新臺幣10,000元之代價，將之典當予基隆市○○路
    之「源大當舖」。
  (三)犯罪事實部分更正：丙○○係分12期償還機車款，檢察官
    聲請簡易判決處刑書誤繕為14期；丙○○購得之JD5-457
    號重型機車現登記屬「陳彥妗」所有，檢察官聲請簡易判決
    處刑書誤繕為「陳彥妡」。
  (四)證據部分補充：交通部公路總局臺北區監理所基隆監理站97
    年7 月14日北監基一字第0970007535號函暨附件JD5-457 號
    機車新領牌照登記書、過戶登記書【含附件】等影本1 份。
二、論罪科刑：
  (一)查被告丙○○行為後，刑法業於94年1 月7 日修正、94年2
    月2 日公布，並於95年7 月1 日起施行（下稱新法，修正前
    刑法下稱舊法），其中與本件有關部分之第33條第5 款、第
    41條第1 項、第47條，均業已修正。次查刑法施行法並於95
    年6 月14日修正，增訂第1 條之1 。按「行為後法律有變更
    者，適用行為時之法律，但行為後之法律有利於行為人者，
    適用最有利於行為人之法律。」，新法第2 條第1 項定有明
    文。此條規定係規範行為後法律變更所生新舊法律比較適用
    之準據法，本身尚無新舊法比較之問題，於新法施行後，應
    一律適用新法第2 條第1 項之規定，為「從舊從輕」之比較
    ，先予敘明（最高法院95年度第八次刑事庭會議決議一(一)參
    照）。茲就本案新舊法比較結果說明如下：
    1.被告行為後，刑法施行法於95年6 月14日修正，增訂第1
      條之1 ，明訂中華民國94年1 月7 日刑法修正施行後，刑
      法分則編所定罰金之貨幣單位為新台幣。94年1 月7 日刑
      法修正時，刑法分則編未修正之條文定有罰金者，自94年
      1 月7 日刑法修正施行後，就其所定數額提高為30倍，但
      72年6 月26日至94年1 月7 日新增或修正之條文，就其所
      定數額提高為3 倍。惟因原本刑法條文罰金之單位為銀元
      ，與新台幣之折算比例為3 比1 ，復因罰金罰鍰提高標準
      條例第1 條之適用，罰金數額業已提高10倍，因而實際上
      所得科處罰金之總數，固未提高，惟刑法第33條第5 款並
      經修正，罰金最低額由銀元1 元以上，修正為新台幣1,00
      0 元以上，以百元計算之。因之刑法分則條文中有罰金刑
      者，其罰金之最低額業經修正為新台幣1,000 元以上，以
      修正前之規定有利被告，本件被告所犯之刑法第335條第1
      項侵占罪之法定刑中有罰金刑，故應依新法第2 條第1 項
      前段規定，適用被告行為時之刑法第335 條第1 項（條文
      本身未修正）規定論處（最高法院95年度第八次刑事庭會
      議決議三(一)1.參照）。
    2.被告行為時之舊法第41條第1 項前段規定：「犯最重本刑
      為五年以下有期徒刑以下之刑之罪，而受六個月以下有期
      徒刑或拘役之宣告，因身體、教育、職業、家庭之關係或
      其他正當事由，執行顯有困難者，得以一元以上三元以下
      折算一日，易科罰金。」，且被告行為時之易科罰金折算
      標準，修正前罰金罰鍰提高標準條例第2 條前段（95年7
      月1 日修正公布刪除）規定，就其原定數額提高為100 倍
      折算1 日，則被告行為時之易科罰金折算標準，應以銀元
      300 元折算1 日，經折算為新臺幣後，應以新臺幣900 元
      折算為1 日。惟新法第41條第1 項前段則規定：「犯最重
      本刑為五年以下有期徒刑以下之刑之罪，而受六個月以下
      有期徒刑或拘役之宣告者，得以新臺幣一千元、二千元或
      三千元折算一日，易科罰金。」，比較新舊法之易科罰金
      折算標準，以舊法之規定較有利於被告，則應依新法第2
      條第1 項前段規定，適用舊法第41條第1 項前段規定，定
      其折算標準。（最高法院95年度第八次刑事庭會議決議三
      (二)參照）。
    3.又被告前曾受上述之有期徒刑執行完畢，有臺灣高等法院
      被告前案紀錄表在卷可稽，其於有期徒刑執行完畢後，5
      年以內故意再犯本件有期徒刑以上之罪，不論依舊法第47
      條，或新法第47條第1 項之規定，均構成累犯，對被告而
      言不生刑罰權變更之問題，自無新舊法比較之問題，應逕
      依裁判時之新法第47條第1 項，論以累犯，並依法加重其
      刑。
  (二)核被告丙○○所為，係犯刑法第335 條第1 項之普通侵占罪
    。又被告前曾受如上所述之有期徒刑執行完畢，其於有期徒
    刑執行完畢後，5 年以內故意再犯本件有期徒刑以上之罪，
    為累犯，應依新法第47條第1 項之規定加重其刑。爰審酌被
    告因缺錢花用，於購入機車後即將之侵占入己，並予以典當
    ，得款供己花用完盡，所為殊不足取，且所為危害告訴人即
    東元公司之財產權益，犯後復迄未賠償東元公司之損害，暨
    其犯後態度等一切情狀，量處如主文所示之刑，併依舊法第
    41 條 第1 項前段規定，諭知其易科罰金之折算標準。又被
    告上開犯罪時間係在96年4 月24日之前，且所犯之罪核非中
    華民國96年罪犯減刑條例所定不予減刑之罪名，爰依該條例
    第2條 第1 項第3 款規定，減輕其宣告刑二分之一，併依舊
    法第41條第1 項前段規定，諭知其易科罰金之折算標準。
三、依刑事訴訟法第449條第1項前段、第454條第2項，刑法第2
    條第1 項、第335 條第1 項，第47條第1 項、第41條第1 項
    前段（修正前），罰金罰鍰提高標準條例第1 條前段、第2
    條（廢止前），現行法規所定貨幣單位折算新臺幣條例第2
    條，中華民國96年罪犯減刑條例第2 條第1 項第3 款、第7
    條、第9 條，逕以簡易判決處刑如主文。
中    華    民    國    97    年    7     月    31    日
                  基隆簡易庭法  官  劉桂金
以上正本證明與原本無異。
如不服本判決，應於判決送達後10日內，向本院提出上訴書狀，
敘述上訴理由，上訴於本院合議庭，並按他造當事人之人數附具
繕本。
中    華    民    國    97    年    7     月    31    日
                            書記官  鄧順生
附錄論罪法條：
刑法第335條第1項
意圖為自己或第三人不法之所有，而侵占自己持有他人之物者，
處 5 年以下有期徒刑、拘役或科或併科 1 千元以下罰金。
附件：
臺灣基隆地方法院檢察署檢察官聲請簡易判決處刑書
                                      97年度偵字第1922號
    被      告  丙○○  男  55歲（民國○○年○月○○日生）
                        住基隆市○○區○○街1巷1弄1號
                        （另案於臺灣基隆監獄執行中）
                        身分證統一編號：Ｚ000000000號
上列被告因侵占案件，業經偵查終結，認宜以簡易判決處刑，茲
將犯罪事實及證據並所犯法條分敘如下：
          犯罪事實
一、丙○○於民國92年11月1日，依動產擔保交易附條件買賣方
    式，向設於台北縣中和市○○路○段28號東元車業有限公司
    （下稱東元公司）所屬設於基隆市○○○路144號「四海機
    車行」購買車牌號碼JD5─457號重型機車乙部，價金新臺幣
    （下同）59,120元，頭期款支付5,000元外，餘款54,120元
    分14期，自92年11月16日起至93年10月16日止，每月1期，
    每期應給付東元公司4,510元，並約定機車價款未全部付清
    前，機車所有權仍屬於東元公司所有，丙○○僅能依約占有
    、使用，不得任意處分。詎丙○○於取機車後，竟意圖為自
    己不法之所有，旋於92年11月9日，以易持有為所有之犯意
    ，將上開機車持往基隆市○○路源大當鋪，以1萬元之價格
    予以典當，得款花用殆盡。嗣上開機車，因未按時支付利息
    ，經源大當鋪流當後，於93年10月11日過戶登記為陳彥妡所
    有。
二、案經東元公司訴請偵辦。
          證據並所犯法條
一、證據：（一）被告丙○○之自白。
          （二）東元公司告訴代理人甲○○之指訴。
          （三）附條件買賣契約書、車輛查詢資料、收當物品
                資料查詢表客戶資料表、經濟部公司執照、臺
                北縣政府營利事業登記證影本各1份。
二、所犯法條：刑法第335條第1項之侵占罪嫌。
三、依刑事訴訟法第451條第1項聲請逕以簡易判決處刑。
    此  致
臺灣基隆地方法院基隆簡易庭
中    華    民    國    97    年    7     月    13    日
                              檢察官  乙  ○  ○
本件正本證明與原本無異
中    華    民    國    97    年    7     月    16    日
                              書記官  黃  詺  荌
附錄所犯法條：
刑法第335條第1項：
    意圖為自己或第三人不法之所有，而侵占自己持有他人之物
    者，處5年以下有期徒刑、拘役或科或併科1千元以下罰金。
附記事項：本件係依刑事訴訟法簡易程序辦理，法院簡易庭得不
傳喚被告、輔佐人、告訴人、告發人等出庭即以簡易判決處刑；
被告、被害人、告訴人等對告訴乃論案件如已達成民事和解而要
撤回告訴或對非告訴乃論案件認有受傳喚到庭陳述意見之必要時
，請即另以書狀向簡易法庭陳述或請求傳訊。


司法院資訊處製作；財團法人民間司法改革基金會備份。
